臺灣臺南地方法院新市簡易庭民事判決
110年度新小字第779號
原      告  中國信託商業銀行股份有限公司


法定代理人  利明献
訴訟代理人  高義欽
            張明賢
            王三仁


被      告  戴智偉
訴訟代理人  李兆隆律師
上列當事人間請求清償債務事件，經本院於民國111年2月18日言
詞辯論終結，判決如下：
    主      文
被告應給付原告新臺幣伍萬柒仟陸佰柒拾貳元，及其中新臺幣伍
萬伍仟玖佰貳拾元自民國一百一十年九月十一日起至清償日止，
按週年利率百分之六點七六計算之利息。
訴訟費用新臺幣壹仟元由被告負擔。
本判決得假執行。
    事實及理由
一、原告起訴主張：被告前於民國100年4月1日向原告申辦信用
    卡（下稱系爭信用卡）並簽訂使用契約（下稱系爭契約），
    依約被告得持用系爭信用卡於特約商店記帳消費，但應於當
    期繳款截止日前清償，若於當期繳款截止日前未繳清該期全
    部消費帳款，應依週年利率6.76％計算利息。詎被告持系爭
    信用卡消費後，並未依約履行繳款義務，迄今尚積欠新臺幣
    （下同）57,672元（含本金55,920元、利息837元及其他費
    用915元）未清償。為此，爰依消費借貸之法律關係，提起
    本件訴訟等語。並聲明：如主文第1項所示。 
二、被告則以：被告雖未經監護或輔助宣告，然被告長期因精神
    疾病而需固定就醫，且被告亦曾於108年間受幻聽之影響而
    自行搭車北上至機場宣稱要出國，而為警協助返家等情，已
    足證明被告非正常人，惟尚未達無行為能力人之狀態，而應
    評價為限制行為能力人；又其長期無業，但竟於系爭契約上
    職業欄填寫自由業，顯見招攬人員違背職業道德，於當場目
    視被告之舉措既已知悉其非屬正常之人，猶協助記載與事實
    不符之資訊，故系爭契約並非有效成立而屬效力未定，原告
    本應通知被告之父母是否承認系爭契約，卻未為任何催告之
    行為，系爭契約顯未發生效力，從而，原告提起本件訴訟，
    顯無理由等語置辨。並聲明：原告之訴駁回。
三、得心證之理由：
　㈠原告主張被告前於100年4月1日向其申辦系爭信用卡並簽訂系
    爭契約，嗣被告持系爭信用卡消費，惟未依約履行繳款義務
    ，迄今尚積欠57,672元之事實，業據其提出帳戶明細、系爭
    契約、繳款利息減免查詢、客戶消費明細表、消費簽單等資
    料為證（見司促卷第11頁；新小卷第23頁至第81頁、第179
    頁），且被告對於有持系爭信用卡消費，且迄今尚積欠上開
    數額未清償一節亦不爭執（見新小卷第114頁、第186頁至第
    187頁），自堪信為真實。
  ㈡按未滿7歲之未成年人，無行為能力；滿7歲以上之未成年人
    ，有限制行為能力，民法第13條定有明文。又按未滿7歲之
    未成年人及受監護宣告之人，無行為能力。無行為能力人之
    意思表示，無效；雖非無行為能力人，而其意思表示，係在
    無意識或精神錯亂中所為者亦同，民法第13條第1項、第15
    條、第75條有所規定。上開規定旨在兼顧表意人權益及交易
    安全，即成年人如未受監護宣告，除有心神喪失、無意識或
    精神錯亂而達喪失意思能力程度之情形外，所為之法律行為
    自屬有效（最高法院108年度台上字第2356號判決參照）。
    經查，被告為65年7月出生，有個人戶籍資料在卷可稽（見
    新小卷第17頁），且未受有監護宣告或輔助宣告，亦為兩造
    所不爭執，則其於100年4月1日簽訂系爭契約時，既已為成
    年人，自具有完全行為能力，是其與原告所訂定之系爭契約
    之法律行為，應屬有效，從而，被告自應依系爭契約之約定
    ，履行繳款之義務。
  ㈢被告固主張其長期因精神疾病就醫，且曾因幻聽而有自行搭
    車北上宣稱欲出國，而為警協助返家之行為，並提出長庚醫
    療財團法人高雄長庚紀念醫院（下稱長庚醫院）及國立成功
    大學醫學院附設醫院（下稱成大醫院）之病歷資料，用以證
    明訂定系爭契約時，其有判斷能力不足，而應認定為限制行
    為能力人云云（見新小卷第114頁）。惟我國民法關於完全
    行為能力人與限制行為能力人之區別，主要係以是否為年滿
    20歲之成年人作為分野，並未設有因精神疾病而應認定為限
    制行為能力人之規定，則本件被告徒以其患有精神疾病，而
    應評價為限制行為能力人云云，與我國法制規定不符，難以
    採為對其有利之認定；再者，稽之長庚醫院之病歷資料，係
    記載被告自110年5月11月起，因情緒容易波動、空虛感、對
    生活失去興趣、社交孤立、妄想、失眠等症狀，至精神科就
    醫；另依成大醫院之病歷資料，亦記載被告曾因患思覺失調
    症，於100年8月23日至109年6月1日至精神科就醫，並於108
    年間曾受幻聽之影響，自行搭車北上至機場宣稱要出國，嗣
    為警協助返家，於治療期間病況起伏不定，惟因被告迄今已
    達半年未就診，故無法知悉被告之病情現況等語（見新小卷
    第140-3頁至第140-16頁；第141頁至第143頁），然被告於1
    00年4月1日與原告簽訂系爭契約時，並未有何因精神疾病就
    醫之紀錄，因此尚難以被告於簽訂系爭契約後，曾因精神疾
    病就醫，遽論簽訂系爭契約時，有判斷能力不足之情，是被
    告此部分之主張，難以憑採。
  ㈣被告復主張其長年無業，但竟由招攬人員於系爭契約職業欄
    協助填寫自由業，顯見招攬人員無視被告之行為能力，猶對
    被告招攬，系爭契約應屬效力未定云云（見新小卷第100頁
    、第185頁至第186頁）。惟衡諸常情，銀行在核發信用卡時
    ，審查之重點僅在於申請人身分之真實性、是否具有獨立穩
    定之經濟來源及充分之還款能力，至於從事職業之類別及工
    作內容，並非核卡銀行審酌之要點，且被告迄至本件言詞辯
    論終結前，亦未能再提出其他證據證明被告於簽訂系爭契約
    時，有何由其舉止即可知悉其行為能力有所欠缺之資料，是
    被告徒以其長年無業，竟於系爭契約職業欄由招攬人員填寫
    與事實不符之自由業，而主張系爭契約效力未定云云，亦屬
    無據。
四、綜上所述，原告依消費借貸之法律關係，請求被告給付57,6
    72元，及其中55,920元自110年9月11日起至清償日止，按週
    年利率6.76％計算之利息，為有理由，應予准許。
五、末按訴訟費用，由敗訴之當事人負擔；小額事件第一審法院
    為訴訟費用之裁判時，應確定其費用額，民事訴訟法第78條
    、第436條之19第1項分別定有明文。查本件訴訟費用為1,00
    0元（即第一審裁判費），應由敗訴之被告負擔。
六、本件係就民事訴訟法第436條之8第1項規定之小額訴訟事件
    所為被告敗訴之判決，依民事訴訟法第436條之20之規定，
    應依職權宣告假執行。
七、本件為判決基礎之事證已臻明確，兩造其餘之攻擊防禦方法
    及舉證，經本院審酌後，認均不足以影響本判決之結果，毋
    庸一一論列，併此敘明。
八、訴訟費用負擔之依據：民事訴訟法第78條。
中　　華　　民　　國　　111 　年　　3    　 月　 　11 　
　日
　　　　　　　　　新市簡易庭     法       官   施志遠
以上正本與原本相符。
如不服本判決，應於送達後20日內，向本院提出上訴狀並表明上
訴理由，如於本判決宣示後送達前提起上訴，應於判決送達後20
日內補提上訴理由書（須附繕本）。如委任律師提起上訴，應一
併繳納上訴審裁判費。
對於小額程序之第一審判決之上訴，非以其違背法令之理由，不
得為之。且上訴狀內應記載表明㈠原判決所違背之法令及其具體
內容。㈡依訴訟資料可認為原判決有違背法令之具體事實。
中　　華　　民　　國　　111 　年　　3 　　月　　14　　日
　　　　　　　　　            書 記 官 李慈容